臺灣雲林地方法院民事判決
111年度重訴字第22號
原      告  櫻泰製帽有限公司

兼  法  定
代  理  人  蘇明松  
共      同
訴訟代理人  王俊文律師
被      告  張豊宜  
訴訟代理人  張智學律師
被      告  張鈞凱  
            張鈞傑  
            陳秀端  
上列當事人間請求損害賠償事件，本院於民國111年11月1日言詞
辯論終結，判決如下：
    主  文
原告之訴駁回。
訴訟費用由原告負擔。
    事實及理由
壹、程序方面：
一、按訴狀送達後，原告不得將原訴變更或追加他訴，但擴張或
    減縮應受判決事項之聲明者，不在此限；民事訴訟法第255
    條第1項第3款定有明文。查：原告起訴時係聲明：㈠被告（
    包含蘇芝弘）應給付原告新臺幣（下同）10,503,069元，及
    自起訴狀繕本送達翌日起至清償日止，按年息百分之5計算
    之利息。㈡願供擔保，請准宣告假執行（見本院卷一第13頁
    ），嗣於民國111年7月12日變更聲明為：㈠被告張鈞凱應給
    付原告櫻泰製帽有限公司（下簡稱櫻泰公司）2,553,569元
    ，及自起訴狀繕本送達翌日起至清償日止，按年息百分之5
    計算之利息。㈡被告陳秀端應給付原告櫻泰公司4,190,156元
    ，及自起訴狀繕本送達翌日起至清償日止，按年息百分之5
    計算之利息。㈢被告張豊宜應給付原告櫻泰公司2,799,145元
    ，及自起訴狀繕本送達翌日起至清償日止，按年息百分之5
    計算之利息。㈣被告張鈞傑應給付原告櫻泰公司1,060,199元
    ，及自起訴狀繕本送達翌日起至清償日止，按年息百分之5
    計算之利息。㈤願供擔保，請准宣告假執行（見本院卷一第2
    30頁），並撤回對被告蘇芝弘之訴（見本院卷一第367頁）
    。再於111年8月30日、111年9月20日、111年11月1日將訴之
    聲明更正為：㈠被告張鈞凱應給付原告櫻泰公司2,453,569元
    ，及自111年7月12日書狀送達翌日起至清償日止，按年息百
    分之5計算之利息。被告張鈞凱應給付原告蘇明松100,000元
    ，及自111年7月12日書狀送達翌日起至清償日止，按年息百
    分之5計算之利息。㈡被告陳秀端應給付原告櫻泰公司4,190,
    156元，及自111年7月12日書狀送達翌日起至清償日止，按
    年息百分之5計算之利息。㈢被告張豊宜應給付原告櫻泰公司
    2,799,145元，及自111年7月12日書狀送達翌日起至清償日
    止，按年息百分之5計算之利息。㈣被告張鈞傑應給付原告櫻
    泰公司1,012,176元，及自111年7月12日書狀送達翌日起至
    清償日止，按年息百分之5計算之利息，已無供擔保請准宣
    告假執行之聲請（見本院卷一第367至368頁、第492頁、第5
    31至532頁）。核原告所為訴之聲明變更，係擴張、減縮應
    受判決事項之聲明，揆諸上開規定，並無不合，應予准許。
二、被告張鈞凱、被告陳秀端、被告張鈞傑經合法通知，未於言
    詞辯論期日到場，核無民事訴訟法第386 條各款所列情形，
    爰依原告聲請，由其一造辯論而為判決。
貳、實體事項
一、原告起訴主張：
  ㈠被告張鈞凱任職於原告櫻泰公司，並無對外代表原告櫻泰公
    司製作契約或法律文件之權限，亦無使用他人個資之權限，
    詎料，於105年底至106年間，對外以原告櫻泰公司總經理身
    分自居，透過不知情之訴外人財團法人中國生產力中心之引
    薦，分別盜取原告蘇明松留存於原告櫻泰公司之個人及公司
    印鑑，並偽造原告蘇明松之親筆簽名，製作不實之計畫申請
    表、技術授權契約書、合作意向書、蒐集個人資料告知事項
    暨個人資料提供同意書、雙方權利義務聲明書、切結書、協
    助傳統產業技術開發計畫產品開發類別補助款契約書等文書
    ，向經濟部申請計畫總經費2,260,000元、補助款1,000,000
    元之「製帽˙智帽輔具產品開發計畫」。被告張鈞凱於107年
    間，以相同之方法，向經濟部申請計畫總經費2,130,000元
    、補助款1,000,000元之「無縫拼接立體帽開發計畫」，足
    認被告張鈞凱確有盜用原告櫻泰公司及原告蘇明松之印鑑，
    及偽造原告蘇明松之簽名，侵害原告蘇明松之姓名權，此部
    分原告蘇明松依民法第19條、第184條第1項，請求被告張鈞
    凱賠償10萬元。
  ㈡溢領薪資：被告陳秀端為原告櫻泰公司之會計人員，為從事
    現金收保管、記帳等業務之人，與被告張鈞凱、被告張豊宜
    、被告張鈞傑同為原告櫻泰公司員工，被告四人共謀利用被
    告陳秀端身為會計人員職務之便，違背原告法定代理人指示
    ，以及會計人員應如實記帳及保管公司款項之職責，製作不
    實之「員工薪資轉帳明細表」，更有甚者，被告張豊宜於10
    8年3月28日退休後，竟然仍得於108年9月後繼續領取薪資，
    故依民法第227條、226條、第213條第1、2項、第535條、第
    544條、委任或僱傭關係等規定，請求被告張鈞凱賠償2,453
    ,569元、被告陳秀端賠償256,863元、被告張豊宜賠償623,4
    45元、被告張鈞傑賠償1,012,176元。
  ㈢提領款項：被告張豊宜所製作之原告櫻泰公司流水帳顯示，
    提領原告櫻泰公司款項作為零用金者，應於流水帳上記載「
    付會計零用金」，惟起訴狀所列異常提領現金之交易，於原
    告櫻泰公司流水帳上並無記載，且所提領之金額亦與過往流
    水帳上記載「付會計零用金」之金額約2萬元左右相去甚遠
    ，依銀行提供之存款取款憑條上，蓋有張豊宜之印章，且10
    0年至109年間原告櫻泰公司印鑑章由被告張豊宜所侵占，可
    推知該等不明用途之款項，係由被告張豊宜所提領，以上，
    被告張豊宜之行為已構成不完全給付，亦應依照民法第227
    條、第226條、第213條第1、2項，返還所提領之款項2,175,
    700元。
  ㈣不法匯款：被告陳秀端為原告櫻泰公司之會計，因公司之財
    務皆由被告陳秀端經手管理，然而，被告陳秀端卻持以未經
    原告櫻泰公司授權及未告知原告蘇明松，擅自將支票兌領並
    存入彼等個人帳戶內，導致100年至109年間出現異常匯款之
    支票支出，造成原告櫻泰公司損害，因此，原告櫻泰公司得
    依民法第227條、第226條、第213條第1、2項之規定，向被
    告陳秀端請求損害賠償，請求返還不法匯款款項3,933,293
    元。
  ㈤兩造於110年2月26日進行勞資爭議調解，該次調解記錄之爭
    執事項乃薪資短少、資遣費、預告工資、開立非自願離職證
    明書、被告在任職期間特別休假工資補足等，以上爭執均為
    被告之請求與本件乃原告對於被告所為之請求無涉。再者，
    由上開調解筆錄成立內容第三點所載「勞資雙方同意調解方
    案調解成立，雙方同意本案今後不再提出任何異議或請求權
    ，並同意和解後放棄勞動契約存續期間所有請求權並不得再
    另行任何申訴或檢舉。倘若有違反，資方得拒絕給付」內容
    可知，由於該次調解內容皆為勞方（被告）向資方（原告）
    提出請求，原告為確認被告日後不再向原告有所請求，才會
    註明：「如有違反，資方得拒絕給付」等語，因此細譯上開
    筆錄內容第三點所載「並同意和解後放棄勞動契約存續期間
    所有請求權並不得再另行任何申訴或檢舉」，係指針對勞方
    即被告而言，並非拘束原告之意。故前揭調解筆錄所針對之
    實體事項，完全與本案無涉。
  ㈥綜上，聲明：⒈被告張鈞凱應給付原告櫻泰公司2,453,569元
    ，及自111年7月12日書狀送達翌日起至清償日止，按年息百
    分之5計算之利息。被告張鈞凱應給付原告蘇明松100,000元
    ，及自111年7月12日書狀送達翌日起至清償日止，按年息百
    分之5計算之利息。⒉被告陳秀端應給付原告櫻泰公司4,190,
    156元，及自111年7月12日書狀送達翌日起至清償日止，按
    年息百分之5計算之利息。⒊被告張豊宜應給付原告櫻泰公司
    2,799,145元，及自111年7月12日書狀送達翌日起至清償日
    止，按年息百分之5計算之利息。⒋被告張鈞傑應給付原告櫻
    泰公司1,012,176元，及自111年7月12日書狀送達翌日起至
    清償日止，按年息百分之5計算之利息。
二、被告張鈞凱、被告陳秀端、被告張鈞傑均未到庭，惟其具狀
    與被告張豊宜共同辯以：
  ㈠原告櫻泰公司並非原告蘇明松一人獨資，被告張鈞凱、被告
    張鈞傑目前為原告櫻泰公司股東。被告張鈞凱、被告陳秀端
    、被告張豊宜、被告張鈞傑等四人曾任職原告櫻泰公司，並
    無給付不完全，也沒有造成原告櫻泰公司之損害，也沒有侵
    權行為之情形，原告蘇明松已多次提出刑事告訴，經臺灣雲
    林地方檢察署（下稱雲林地檢署）為不起訴處分，經鈞院刑
    事庭裁定駁回交付審判之聲請。
  ㈡有關經濟部核發補助計畫內容案，意向調查書被告張鈞凱代
    理簽名一事，事實早已說明是被告張豊宜所為。該補助款案
    是對原告櫻泰公司有利並提昇公司形象，已於111年1月27日
    110年度聲判字第28號聲請交付審判被駁回，並非侵害原告
    蘇明松之姓名權，且相關之專利及補助均歸於原告櫻泰公司
    ，增加原告櫻泰公司之產業價值。
  ㈢溢領薪資部分：原告所稱每月實際領取薪資高於月薪明細表
    的部分，是因為月薪資明細表還需加入業務獎金的部分，而
    業務獎金的部分，是依客戶貨款扣除原告櫻泰公司利潤、扣
    除委外加工費用，其餘再發給團隊作為業績獎金，以此激勵
    原告櫻泰公司員工爭取更多訂單及增加原告櫻泰公司利潤，
    業績獎金之計算方式為「新開發訂單的貨款-原告櫻泰公司
    利潤與成本＝業績獎金」。 有關業績獎金說明如下：
　⒈外銷訂單是單一款式、固定單價、尺寸、產量大（每張訂單
    都是幾萬頂下單），由客戶（全成製帽、世揚製帽）提供主
    副備料作法及所有資源，且訂單數量較內銷穩定許多，原告
    櫻泰公司只負責代加工送回客戶單，不設業績獎金。
　⒉內銷每張訂單都是少量多樣客制化，每次訂單由團隊尋找布
    料（材質、布匹花紋、機能性等不同）、配件（五金釦具等
    ）提供客戶篩檢分類、款式（球帽、皮帽、卡車帽等），每
    張訂單數量落差極大（數十頂到上千頂不等），內含不同尺
    寸組合（S-XL，46CM-58CM）、開版刺繡（依照客戶所需圖
    樣進行客製化），打樣試車供客戶確認，過程需團隊試做並
    與客戶不斷來回溝通，再核定單價：
　①由被告張豊宜與客戶洽談、核算成本、最終定價。
　②被告張鈞凱與客戶溝通、剪裁、尋找所需的配料供應商。
　③被告陳秀端（打版、試樣）。
　④張被告鈞傑（現場配料、確定尺寸、樣式、顏色）
　⑤額外增加的工作內容，因此內銷業績獎金依照每張訂單價格
    而有所不同。
　⑥由於訂單數量不一，現場其他員加工時會需要調整機台、車
    法不同等耽誤產能的問題，因此參與製作的員工薪資採雙倍
    薪資計算（員工每日填寫報表中都有呈現出來，原告櫻泰公
    司內部都有留存）。
　⑦團隊業績獎金依客戶貨款扣除原告櫻泰公司利潤、扣除委外
    加工費用，其餘再發給團隊做為業績獎金，以此激勵員工爭
    取更多訂單及增加原告櫻泰公司利潤。
　㈣又關於被告張豊宜辦理退休是要結清108年3月前之年資，實
    際上並未離職，繼續擔任原告櫻泰公司實際負責人工作，負
    責接洽公司業務、收取貨款、支付廠商款項及員工薪資，繼
    續留在公司執行業務及管理廠務，有出勤卡及與原告蘇明松
    研討客戶即訴外人全成公司、訴外人世揚公司訂單業務，原
    告櫻泰公司長久以來慣性都是電話聯繫，並沒開過任何正式
    股東會議或員工廠務會議，因此也沒有留下書面紀錄。原告
    蘇明松因為個人財務出狀況後，對於以往所執行業務翻臉不
    認帳，欲圖強佔公司經營權及銀行資金，才一再提告逼退被
    告張豊宜離職。全成公司、世揚公司因為被告張豊宜於110
    年2月1日離職後，終止與原告櫻泰公司合作關係，停止所有
    業務往來。
　㈤因為原告蘇明松為原告櫻泰公司的負責人，對於公司所有帳
    戶資料、財務業務資料、每月公司薪資、轉帳資料均可隨時
    向銀行、會計師事務所查詢調閱資料，且105年至110年間原
    告蘇明松也會不定時至公司查閱相關資料，對於薪資、業務
    獎金、財務情況他均無意見，卻直到110年1月份股東糾紛後
    ，無故提出損害賠償之告訴實屬與常理不合。
　㈥在110年2月1日前，被告張豊宜為原告櫻泰公司實際負責人，
    接洽公司業務、收取貨款、支付廠商款項及員工薪資，原告
    蘇明松有概括授權被告張豊宜使用原告櫻泰公司大、小章，
    並授權代為簽名，原告蘇明松曾於電話有個別授權被告張豊
    宜簽訂105年及107年計畫，原告櫻泰公司之大小章均由被告
    張豊宜保管使用，且被告張豊宜有代表原告櫻泰公司及原告
    蘇明松之權限，有對外代表權限，對於內部有管理之權利。
    被告張豊宜與原告櫻泰公司於110年2月26日雲林縣政府勞資
    爭議調解成立調解內容第一條約定原告櫻泰公司給付被告張
    豊宜工資及自願離職補償金，第三條約定雙方同意和解後放
    棄勞動契約存續期間所有請求權並不得再另行任何申訴或檢
    舉。可以間接證明被告張豊宜並未有何侵占或有損原告櫻泰
    公司權益之行為。
　㈦原告質疑100-109年所謂異常支票支出或異常匯款支出方面，
    因為被告張豊宜在非常臨時且被惡意解僱之情形下離開原告
    櫻泰公司，原告蘇明松不准被告張豊宜碰原告櫻泰公司任何
    文件包括電腦，所以在只能帶走個人物品的情況下，被告張
    豊宜沒有詳盡的資料可以拿出來證明。但是在這十多年被告
    張豊宜與原告蘇明松之合作關係中，原告蘇明松會查閱公司
    的財務資料，包括銀行存款簿、日常流水帳、員工薪資與支
    票進出等等，被告張豊宜都會提供。原告蘇明松也會不定期
    進公司索取相關資料，在當時早已溝通清楚，雙方也核對過
    帳目沒有任何疑問，所以原告蘇明松與被告張豊宜才能合作
    這麼多年，而經過十多年後，原告蘇明松因個人原因，以原
    告櫻泰公司負責人身分濫權，非法逼退舊有原告櫻泰公司經
    營團隊，翻臉不認人，隨意指稱這些支出是異常，被告張豊
    宜實在無法一一回想這些支出的細節。而原告蘇明松不定期
    會以電話詢問存摺或來公司看存摺後就向被告張豊宜表示向
    原告櫻泰公司預先請求分紅30-60萬元，合計已預先請求分
    紅520萬元。且原告蘇明松自102至104年間有多筆貨款未匯
    回原告櫻泰公司。
　㈧兩造於110年2月26日雲林縣政府勞資爭議調解成立，第三條
    約定雙方同意和解後放棄勞動契約存續期間所有請求權並不
    得再另行任何申訴或檢舉，兩造間已有和解且互相拋棄權利
    ，原告再為本件請求為無理由。
　㈨綜上，聲明：原告之訴駁回。
三、原告與被告張豊宜不爭執事項：
  ㈠原告櫻泰公司82年7月29日設立登記，統一編號00000000。經
    營業務：一、各種帽子製造、加工買賣。二、前項有關產品
    之進出口業務。公司資本額100萬元。公司地址：雲林縣○○
    鄉○○村○○0000號。股東：訴外人蔡金城、訴外人林雪娥、訴
    外人謝乾源、訴外人蔡源河（父親為蔡金城）、被告張豊宜
    。各出資20萬元。公司登記負責人：蔡金城。
  ㈡82年12月11日股東變更，修改公司章程，公司資本額100萬元
    。股東為蔡金城、訴外人蔡陳素梅（配偶即蔡金城）、林訴
    外人秀英、蔡源河、被告張豊宜。各出資20萬元。公司登記
    負責人：蔡金城。
  ㈢84年7月28日股東變更，修改公司章程，公司資本額100萬元
    。股東為原告蘇明松（20萬元）、訴外人江碧月（原告蘇明
    松配偶，136,000元）、被告張豊宜（166,000元）、訴外人
    薛明成（166,000元）、訴外人陳柏州（166,000元）、訴外
    人劉林美惠（166,000元）。公司登記負責人：原告蘇明松
    。
  ㈣86年6月15日股東變更，修改公司章程，公司資本額100萬元
    。股東為原告蘇明松（20萬元）、江碧月（原告蘇明松配偶
    ，136,000元）、被告張豊宜（166,000元）、薛明成（166,
    000元）、被告陳秀端（被告張豊宜配偶，166,000元）、劉
    林美惠（166,000元）。公司登記負責人：原告蘇明松。
  ㈤87年4月15日增資，修改公司章程，公司資本額360萬元。股
    東為原告蘇明松（80萬元）、江碧月（原告蘇明松配偶，40
    萬元）、被告張豊宜（40萬元）、薛明成（40萬元）、被告
    陳秀端（張豊宜配偶，40萬元）、劉林美惠（40萬元）、訴
    外人賴建智（40萬元）、訴外人陳麗如（40萬元）。公司登
    記負責人：原告蘇明松。
  ㈥89年4月15日股東變更，修改公司章程，公司資本額360萬元
    。股東為原告蘇明松（80萬元）、江碧月（原告蘇明松配偶
    ，40萬元）、被告張豊宜（80萬元）、薛明成（40萬元）、
    被告陳秀端（被告張豊宜配偶，40萬元）、劉林美惠（40萬
    元）、陳麗如（40萬元）。公司登記負責人：原告蘇明松。
  ㈦90年3月2日股東變更，修改公司章程，公司資本額360萬元。
    股東為原告蘇明松（120萬元）、江碧月（原告蘇明松配偶
    ，40萬元）、被告張豊宜（80萬元）、薛明成（40萬元）、
    被告陳秀端（被告張豊宜配偶，40萬元）、劉林美惠（40萬
    元）。公司登記負責人：原告蘇明松。
  ㈧93年4月27日增加所營項目，修改公司章程，公司資本額、股
    東出資額均不變，經營事業修正為：一、各種帽子製造、加
    工買賣。二、前項有關產品之進出口業務。三、C307010服
    飾品製造業。四、C306010成衣業。五、C399990其他織品及
    紡織製品製造業（花邊、畫布、毛巾、床單、睡袋）。六、
    除許可業務外，得經營法令非禁止或限制之業務。
  ㈨93年6月28日股東變更，修改公司章程，公司資本額360萬元
    。股東為原告蘇明松（120萬元）、江碧月（蘇明松配偶，8
    0萬元）、被告張豊宜（80萬元）、被告陳秀端（被告張豊
    宜配偶，80萬元）。公司登記負責人：原告蘇明松。
  ㈩105年3月31日股東變更，修改公司章程，公司資本額360萬元
    。股東為原告蘇明松（120萬元）、江碧月（原告蘇明松配
    偶，80萬元）、被告張豊宜（40萬元）、被告張鈞凱（被告
    張豊宜之子，80萬元）、被告張鈞傑（被告張豊宜之子，40
    萬元）。公司登記負責人：原告蘇明松。
  107年3月2日股東變更，修改公司章程，公司資本額360萬元
    。股東為原告蘇明松（120萬元）、江碧月（原告蘇明松配
    偶，80萬元）、被告張鈞凱（被告張豊宜之子，80萬元）、
    被告張鈞傑（被告張豊宜之子，80萬元）。公司登記負責人
    ：原告蘇明松。
  108年4月22日減資，修改公司章程，公司資本額270萬元。股
    東為原告蘇明松（90萬元）、江碧月（原告蘇明松配偶，60
    萬元）、被告張鈞凱（被告張豊宜之子，60萬元）、被告張
    鈞傑（被告張豊宜之子，60萬元）。公司登記負責人：原告
    蘇明松。
  原告櫻泰公司109年12月23日曾向被告張豊宜、被告陳秀端、
    被告張鈞凱、被告張鈞傑提起侵占告訴，主張上開4人未返
    還公司大、小章，經雲林地檢署檢察官110年6月18日110年
    度偵字第1271號為不起訴處分。原告櫻泰公司不服，聲請再
    議，經臺灣高等檢察署臺南檢察分署（下稱臺南高檢署）11
    0年8月10日再議駁回。
  原告櫻泰公司、原告蘇明松於110年1月29日具狀對被告張鈞
    凱、被告張豊宜提出偽造文書告訴，主張上開2人在「105年
    櫻泰公司製帽、智帽輔具產品開發計畫」、「107年櫻泰公
    司無縫拼接立體帽開發計畫」之同意書人欄位，填載原告蘇
    明松之姓名，藉以表示原告蘇明松同意申請機關蒐集及利用
    其個人資料，嗣再由被告張鈞凱將上開文件持以向經濟部工
    業局申請紡織產品之開發補助，涉有刑法第216條、第210條
    之罪，業經雲林地檢署於110年7月15日110年度偵字第4057
    號為不起訴處分。原告櫻泰公司、原告蘇明松不服，提出再
    議，經臺南高檢署110年8月16日110年度上聲議字第1348號
    駁回再議。原告櫻泰公司、原告蘇明松不服聲請交付審判，
    經本院刑事庭於111年1月27日以110年度聲判字第28號裁定
    駁回。
  原告櫻泰公司於110年1月29日具狀對被告陳秀端、被告張豊
    宜、被告張鈞凱、被告張鈞傑提出業務侵占告訴，主張上開
    四人於100至109年間侵占公司款項，經雲林地檢署檢察官於
    110年9月3日110年度偵字第5892號為不起訴處分。原告櫻泰
    公司不服聲請再議，經臺南高檢署以110年10月5日110年度
    上聲議字第1633號發回續查，經雲林地檢署檢察官於111年6
    月6日110年度偵續字第51號再為不起訴處分，原告櫻泰公司
    不服，聲請再議，經臺南高檢署以111年7月5日111年度上聲
    議字第1211號發回續查，目前由雲林地檢署111年度偵續一
    字第2號偵查中。
  原告櫻泰公司、被告張鈞傑、被告張鈞凱、被告張豊宜、被
    告陳秀端於110年2月26日勞資爭議調解成立，內容為：「㈠⒈
    資方代表表示同意給付勞方張鈞傑君1月工資短少10,100元
    、勞方張鈞凱君1月工資短少15,800元，勞方張豊宜君1月工
    資短少2,600元，勞方陳秀端君1月工資短少20,800元。4人
    短少工資總計49,300元整。⒉勞方張鈞凱、張鈞傑、張豊宜
    、陳秀端等4人均表示於110年2月1日自願離職，不需要開立
    非自願離職等相關證明，資方則同意給付自願離職補償金66
    萬元整。㈡給付方式：薪資短缺部分：資方於110年3月2日總
    額一併匯入勞方陳秀端帳戶京城銀行000000000000新臺幣49
    ,300元。自願離職補償金：110年3月2日匯入勞方陳秀端君
    指定帳戶（同上）21萬元，110年4、5、6月2日各給付15萬
    元整總計新臺幣66萬元整。㈢勞資雙方同意調解方案調解成
    立，雙方同意本案今後不再提出任何異議或請求權，並同意
    和解後放棄勞動契約存續期間所有請求權，並不得再另行任
    何申訴或檢舉，倘若有違反，資方得拒絕給付。㈣如有一期
    未給付，視同全部到期。」。
  江碧月於110年10月1日具狀對被告張豊宜、被告張鈞凱提出
    偽造文書告訴，主張上開2人在「105年櫻泰公司製帽、智帽
    輔具產品開發計畫」、「107年櫻泰公司無縫拼接立體帽開
    發計畫」之同意書人欄位，填載江碧月之姓名，藉以表示江
    碧月同意申請機關蒐集及利用其個人資料，嗣再由被告張鈞
    凱將上開文件持以向經濟部工業局申請紡織產品之開發補助
    ，涉有刑法第216條、第210條之罪，業經雲林地檢署檢察官
    於111年2月12日111年度偵字第1224號為不起訴處分。
  被告張鈞傑於110年10月12日向原告蘇明松提起查閱公司帳簿
    等事件之訴，經本院110年度訴字第530號繫屬，兩造於110
    年12月6日成立和解，成立內容：「一、蘇明松願於111年1
    月19日上午12時前，將櫻泰製帽有限公司自110年1月1日起
    至110年12月31日止如附件所示文件，於櫻泰製帽有限公司
    之主營業所在地或委託保管上開文件之會計事務所內，交付
    張鈞傑以影印、拍照或其他方式查閱，並於張鈞凱查閱時，
    不得有拒絕、妨礙或其他阻撓之行為。二、張鈞凱其餘請求
    拋棄。三、訴訟費用兩造各自負擔。附件：一、總帳、分類
    帳、日記帳。二、傳票、廠商支付憑單、進銷存表之憑證、
    發票。三、公司合約（包含但不限借貸契約、買賣合約、承
    攬合約）、四、資產負債表、損益表、現金流量表、營業報
    告書、財產目錄（含庫存）。五、公司銀行乙存帳戶交易明
    細（包含但不限於京城銀行、玉山銀行）。六、薪資清冊」
    。
  被告張鈞傑於111年6月10日聲請裁定解散原告櫻泰公司，經
    本院111年度司字第2號於111年7月13日裁定駁回。被告張鈞
    傑不服提起抗告，經本院111年度抗字第17號於111年9月8日
    裁定抗告駁回。
四、兩造爭執事項：
  ㈠原告櫻泰公司請求被告張鈞凱給付2,453,569元，及自111年7
    月12日書狀送達翌日起至清償日止，按年息百分之5計算之
    利息、原告蘇明松請求被告張鈞凱給付100,000元，及自111
    年7月12日書狀送達翌日起至清償日止，按年息百分之5計算
    之利息，有無理由？
  ㈡原告櫻泰公司請求被告陳秀端給付4,190,156元，及自111年7
    月12日書狀送達翌日起至清償日止，按年息百分之5計算之
    利息，有無理由？
  ㈢原告櫻泰公司請求被告張豊宜給付2,799,145元，及自111年7
    月12日書狀送達翌日起至清償日止，按年息百分之5計算之
    利息，有無理由？
  ㈣原告櫻泰公司請求被告張鈞傑給付1,012,176元，及自111年7
    月12日書狀送達翌日起至清償日止，按年息百分之5計算之
    利息，有無理由？
五、本院之判斷
　㈠就侵害原告蘇明松姓名權部分：
　⒈姓名權受侵害者，得請求法院除去其侵害，並得請求損害賠
    償。因故意或過失，不法侵害他人之權利者，負損害賠償責
    任。民法第19條、第184條第1項前段分別定有明文。按姓名
    乃用以區別人己之一種語言標誌，將人個別化，以確定其人
    之同一性（最高法院101年度台上字第1868號判決意旨參照
    ）。人之姓名在法律上享有之利益，謂之姓名權，而姓名權
    所欲保護者，為權利人使用其姓名之權利不受他人爭執、否
    認，不被冒用而發生同一性及歸屬上混淆之利益。是以，如
    非冒用或不當使用他人姓名，不能遽謂為侵害姓名權。
　⒉經查：原告蘇明松所爭執者，乃被告張鈞凱在向經濟部申請
    補助計畫時在申請書等文件上蓋有原告蘇明松之姓名章及偽
    造簽名，為侵害原告蘇明松之姓名權云云，然而，被告張鈞
    凱向經濟部申請補助計畫時，需使用公司之大小章，原告蘇
    明松身為原告櫻泰公司負責人，卻主張其完全不知情等語，
    令人難以採信。且該等補助計畫申請年度為105年、107年，
    補助款各100萬元，原告櫻泰公司分別於106年6月2日、106
    年12月27日、107年7月27日、107年12月25日各收受補助款5
    00,000元，有京城商業銀行斗南分行原告櫻泰公司帳戶存摺
    影本附於偵查卷宗內可稽，原告蘇明松直到111年3月21日才
    提起本件訴訟主張上開補助計畫內之姓名為偽簽或盜蓋等語
    ，與常理不合。況且，原告蘇明松就被告張鈞凱上揭行為，
    有何冒用或不當使用其姓名，造成其何種損害等，始終未舉
    證以實其說，自難認原告蘇明松之請求為可採。
  ⒊此外，原告就該侵害姓名權事件，所提出偽造文書之告訴，
    業經雲林地檢署檢察官於110年7月15日110年度偵字第4057
    號為不起訴處分。再議仍經臺南高檢署110年8月16日110年
    度上聲議字第1348號駁回。聲請交付審判，亦經本院刑事庭
    於111年1月27日以110年度聲判字第28號裁定駁回，更足徵
    被告張鈞凱並無侵害原告姓名權之情，附此敘明。
　㈡就溢領薪資、提領現金、不法匯款部分：
　⒈按稱和解者，謂當事人約定，互相讓步，以終止爭執或防止
    爭執發生之契約。和解有使當事人所拋棄之權利消滅及使當
    事人取得和解契約所訂明權利之效力，民法第736條、第737
    條分別定有明文。又解釋契約，固須探求當事人立約時之真
    意，不能拘泥於契約之文字，但契約文字業已表示當事人真
    意，無須別事探求者，即不得反捨契約文字而更為曲解（最
    高法院110年度台上字第482號判決意旨參照）。按和解原由
    兩造互相讓步而成立，和解之後任何一方所受之不利益均屬
    其讓步之結果，不能據為撤銷之理由。和解契約合法成立，
    兩造當事人即均應受該契約之拘束，縱使一造因而受不利益
    之結果，亦不得事後翻異，更就和解前之法律關係再為主張
    （最高法院19年上字1964號判決意旨參照）。且和解本係以
    終止爭執或防止爭執發生之契約，即以息止爭執為其目的。
    所謂爭執者，當事人間，對於某種法律關係之效力內容、範
    圍、乃至於關係本身之存否等事項之一，其主張不一或相反
    者即是，不僅射程深遠廣泛，而且全憑當事人主觀認知而定
    ，不因客觀上實情就為如何，換言之，主要當事人間關於法
    律關係立場不一、主張相反，即得以和解作為終止或防止爭
    執繼續或發生之法律上手段，無關乎法律關係於客觀上確否
    存在或如何存在。又所謂讓步，係指權利或權利之拋棄、義
    務或負擔之承認、損失之承受，而在權益上有所犧牲是也，
    因此互相讓步者，則無論係互相給付、或互相拋棄權利、或
    互相承認義務，或使法律關係發生、或使法律關係變更、或
    使法律關係消滅，均無不可。
　⒉依110年2月26日調解成立之和解契約明白約定：「『雙方』同
    意本案今後不再提出任何異議或請求權，並同意和解後放棄
    勞動契約存續期間所有請求權」，並非僅表示勞方一方放棄
    勞動契約存續期間所有請求權，而原告櫻泰公司當時係攜帶
    律師到庭參與和解，為兩造所不爭執（見本院卷一第543頁
    ），對於調解文字上記載「雙方」，而非「勞方」，當無誤
    解其文義射程範圍之可能，故本件兩造已經在110年2月26日
    和解成立時，願意放棄兩造基於勞動契約所得行使之任何請
    求權，應可認定。縱使原告櫻泰公司爭執其內心真意並非如
    此云云，然依民法第738條之規定，亦不得以意思表示錯誤
    作為撤銷之理由。
　⒊本件原告櫻泰公司自陳其請求權基礎為契約之債務不履行等
    語（見本院卷一第231至236頁），其基於勞動契約得對被告
    行使之請求權已經於110年2月26日和解成立時拋棄，故其本
    件再以民法第226條、第227條等向被告請求賠償溢領薪資、
    提領現金、不法匯款等，難認有據。又原告櫻泰公司固稱兩
    造為委任或僱傭契約等語（見本院卷一第232頁、第532頁）
    ，惟委任契約與僱傭契約，本質上均為提供勞務之契約，亦
    為勞動契約之一種，故亦在和解書文義射程範圍內，應可認
    定。
　⒋從而，兩造已經於110年2月26日和解成立，互相拋棄在勞動
    契約存續期間所有請求權，而本件原告櫻泰公司請求被告給
    付之債務不履行之損害賠償金額橫跨100至109年度，均在被
    告勞動契約存續期間，惟原告櫻泰公司請求權既已經拋棄，
    自無從再向被告為本件之請求。
六、綜上所述，被告張鈞凱並無侵害原告蘇明松姓名權之情事，
    且原告櫻泰公司已於110年2月26日和解成立時，拋棄對被告
    於勞動契約存續期間所有請求權，故原告櫻泰公司於本件再
    基於勞動契約關係向被告請求債務不履行之損害賠償，即屬
    無據，從而，原告請求被告張鈞凱應給付原告櫻泰公司2,45
    3,569元，及自111年7月12日書狀送達翌日起至清償日止，
    按年息百分之5計算之利息、被告張鈞凱應給付原告蘇明松1
    00,000元，及自111年7月12日書狀送達翌日起至清償日止，
    按年息百分之5計算之利息、被告陳秀端應給付原告櫻泰公
    司4,190,156元，及自111年7月12日書狀送達翌日起至清償
    日止，按年息百分之5計算之利息、被告張豊宜應給付原告
    櫻泰公司2,799,145元，及自111年7月12日書狀送達翌日起
    至清償日止，按年息百分之5計算之利息、被告張鈞傑應給
    付原告櫻泰公司1,012,176元，及自111年7月12日書狀送達
    翌日起至清償日止，按年息百分之5計算之利息，均為無理
    由，應予駁回。
七、本件為判決基礎之事證已臻明確，兩造其餘攻擊防禦之方法
    ，經本院斟酌後，認均不足以影響本判決之結果，自無逐一
    詳予論駁之必要，併此敘明。
八、訴訟費用負擔之依據：民事訴訟法第78條。
中　　華　　民　　國　　111 　年　　11　　月　　15　　日
                  民事第一庭    法  官  洪儀芳

以上正本係照原本作成
如對本判決上訴，須於判決送達後廿日內向本院提出上訴狀。如
委任律師提起上訴者，應一併繳納上訴審裁判費。
中　　華　　民　　國　　111 　年　　11　　月　　15　　日
                                書記官　林左茹